【裁判字號】    97,訴,1968
【裁判日期】    980224
【裁判案由】    毒品危害防制條例
【裁判全文】
臺灣基隆地方法院刑事判決              97年度訴字第1968號
公  訴  人  臺灣基隆地方法院檢察署檢察官
被      告  甲○○
上列被告因違反毒品危害防制條例案件，經檢察官提起公訴（97
年度毒偵字第2960號），被告於準備程序進行中，就被訴事實為
有罪之陳述，經本院合議庭裁定由受命法官獨任進行簡式審判程
序，判決如下：
    主  文
甲○○施用第一級毒品，累犯，處有期徒刑柒月，扣案內含第一
級毒品海洛因難以析離之殘渣袋壹只沒收銷燬之；扣案之葡萄糖
壹包沒收之。
    事  實
一、甲○○有下列前案紀錄（構成累犯），及施用毒品執行觀察
    、勒戒、強制戒治之紀錄：
  (一)曾於民國88年間因施用第一級毒品案件【一犯】，經本院於
    88年12月6 日以88年度毒聲第2118號、於88年11月5 日以88
    年度毒聲第2262號裁定送勒戒處所觀察、勒戒，經認有繼續
    施用傾向，而由本院於89年5 月29日以89年度毒聲字第1071
    號裁定令入戒治處所戒治，其於89年5 月31日開始執行戒治
    ，至同年11月2 日因本院裁定停止戒治所餘戒治期間付保護
    管束而停止戒治在案，嗣本院又於90年2 月27日以90年度毒
    聲字第284 號裁定撤銷停止戒治，令其入戒治所服戒治殘期
    ，至90年12月25日戒治期滿釋放，經臺灣基隆地方法院檢察
    署檢察官以91年度戒毒偵字第50號處分不起訴在案。
  (二)又於93年間因連續施用第一、二級毒品案件【二犯】，經本
    院於93年7 月13日分別判處有期徒刑7 月、3 月，應執行有
    期徒刑9 月，嗣上訴，經台灣高等法院、最高法院分別判決
    上訴駁回確定，於94年11月30日縮刑執行完畢（構成累犯）
    。
  (三)復因連續施用第一、二級毒品案件【三犯】，經臺灣高等法
    院於94年10月27日以94年度上訴字第2100號判決分別判處有
    期徒刑10月、6 月，應執行有期徒刑1 年2 月確定，於95年
    11月23日假釋付保護管束後，經撤銷假釋於96年6 月7 日入
    監執行殘刑2 月20日。嗣由同院於96年7 月16日以96年度聲
    減字第179 裁定減為有期徒刑5 月、3 月，並定應執行有期
    徒刑7 月確定，甫於96年7 月16日徒刑執行完畢出監（構成
    累犯）。
二、詎其不知悔改，復基於施用第一級毒品之犯意，於97年11月
    16日中午某時，在基隆市○○區○○街281 巷115 之1 號住
    處，將第一級毒品海洛因置入注射針筒內，摻水混合注射手
    肘內側皮膚靜脈血管處之方式，非法施用第一級毒品海洛因
    1 次，嗣於同年月19日凌晨0 時20分許，在基隆市○○區○
    ○街281 巷口，為警查獲，扣得第一級毒品海洛因殘渣袋1
    只及其所有供施用毒品所用之葡萄糖1 包，並經採驗其尿液
    呈毒品嗎啡陽性反應而查知上情。
三、案經臺北縣警察局汐止分局報告臺灣基隆地方法院檢察署檢
    察官偵查起訴。
    理  由
一、本件被告所犯者非為死刑、無期徒刑、最輕本刑為3 年以上
    有期徒刑之罪或高等法院管轄第一審案件，其於準備程序進
    行中，先就被訴事實為有罪之陳述，經告知其簡式審判程序
    之旨，並聽取公訴人及被告之意見後，本院依刑事訴訟法第
    273 條之1 第1 項之規定，裁定由受命法官獨任進行簡式審
    判程序，且依同法第273 條之2 規定，簡式審判程序之證據
    調查，不受第159 條第1 項、第161 條之2 、第161 條之3
    、第163 條之1 及第164 條至第170 條規定之限制，合先敘
    明。
二、上開事實，業據被告於警詢、檢察官偵查時及本院準備程序
    及審理時坦承在卷，而被告為警查獲所採集之尿液經送臺灣
    檢驗科技股份有限公司以酵素免疫分析法初步檢驗鴉片類為
    陽性，並以氣相層析質譜分析法確認檢驗後，結果呈施用第
    一級毒品海洛因代謝後之嗎啡陽性反應（檢出嗎啡濃度為57
    812ng ／ml、衛生署閾值濃度300ng ／ml），有該公司濫用
    藥物檢驗報告、被告之尿液檢體編號對照表各1 份附卷可稽
    ，復參以酵素免疫分析或薄層定性分析等方式為初步篩檢者
    ，檢驗結果固有相當程度偽陽性之可能，然以氣相層析質譜
    儀分析法之儀器為交叉確認者，檢驗結果出現偽陽性之機率
    則極低，因而具有公信力，核足為對被告為不利之認定，況
    查法務部調查局就尿液之檢驗方法亦採取氣相層析質譜儀分
    析法，且觀諸被告之尿液檢驗結果，嗎啡檢出濃度高達5781
    2 ng／ml，遠超過衛生署檢測標準300 ng／ml，是以該公司
    所採以酵素免疫分析法為初步檢驗，再以氣相層析質譜儀分
    析法為確認檢驗之檢驗方法所得檢驗結果，應無檢驗錯誤之
    虞。另有扣案上開物品為佐，足認被告自白與事實相符。又
    被告有如事實欄一、記載多次施用毒品觀察、勒戒及強制戒
    治，並經判處有期徒刑確定之事實等情，亦有臺灣高等法院
    被告前案紀錄表存卷可參，其於初犯毒品危害防制條例第10
    條案件，經強制戒治至90年12月25日戒治期滿釋放後，5 年
    內已再犯毒品危害防制條例第10條之罪，並經起訴且判處有
    期徒刑確定在案，顯見其再犯率甚高，原實施觀察、勒戒或
    強制戒治，已無法收其實效，依據最高法院97年度第5 次刑
    事庭會議決議意旨，被告本次犯行應依同條例第23條第2 項
    規定追訴處罰。被告施用第一級毒品海洛因，罪證明確，犯
    行洵堪認定，自應依法論科。
三、論罪科刑部分：
  (一)查海洛因係毒品危害防制條例第2 條第2 項第1 款所定之第
    一級毒品，核被告所為係犯毒品危害防制條例第10條第1 項
    之施用第一級毒品罪。被告持有第一級毒品海洛因之低度行
    為，應為施用第一級毒品之高度行為所吸收，不另論罪。
  (二)被告有事實欄一、所載之前案紀錄暨科刑執行情形，有臺灣
    高等法院被告前案紀錄表在卷可稽，其於受如事實欄一、(二)
    、(三)所示有期徒刑之執行完畢後，5 年內故意再犯有期徒刑
    以上之本罪，為累犯，應依刑法第47條第1 項之規定加重其
    刑。
  (三)爰審酌被告犯罪之動機在於解除生理之癮、曾有施用毒品之
    前科仍不知戒除，惟犯罪後坦承犯行，且所犯之施用毒品犯
    行乃戕害自己身心健康，並未危及他人等一切情狀，量處如
    主文所示之刑。
四、沒收部分：
  (一)扣案之第一級毒品海洛因殘渣1 包（無法秤重）併同無法析
    離之包裝袋1 只，包裝袋應與毒品整體視為查獲之毒品，依
    毒品危害防制條例第18條第1 項前段之規定，宣告沒收銷燬
    之（蓋無論以何種方式包裝袋與其內裝之毒品，包裝袋內均
    會有極微量毒品殘留，故上述包裝袋應整體視為查獲毒品，
    一併依前揭規定宣告沒收銷燬之，參見最高法院95年度臺上
    字第3739號、第7354號判決）。
  (二)另扣案之葡萄糖1 包為被告所有，供其與海洛因以開水混合
    置入針筒中注射手臂所用，業據被告於審判時供述明確，爰
    依刑法第38條第1 項第2 款宣告沒收之。
據上論斷，應依刑事訴訟法第273 條之1 第1 項、第299 條第1
項前段，毒品危害防制條例第10條第1 項、第18條第1 項前段、
第23條第2 項，刑法第11條、第38條第1 項第2 款、第47條第1
項，判決如主文。
本案經檢察官乙○○到庭執行職務。
中    華    民    國    98    年    2     月    24    日
                  刑事第三庭法  官  黃永定
以上正本證明與原本無異。
如不服本判決應於收受本判決後10日內向本院提出上訴書狀，其
未敘述上訴理由者，並得於提起上訴後10日內向本院補提理由書
狀（均須按他造當事人之人數附繕本）「切勿逕送上級法院」。
中    華    民    國    98    年    2     月    24    日
                            書記官  劉珍珍
附錄論罪法條：
毒品危害防制條例第10條
I施用第一級毒品者，處 6 月以上 5 年以下有期徒刑。


司法院資訊處製作；財團法人民間司法改革基金會備份。
